臺灣臺中地方法院民事判決
111年度中簡字第1524號
原      告  吳宛瑜  

訴訟代理人  周仲鼎律師
被      告  蔡東霓  


上列被告因過失傷害案件，經原告提起損害賠償之刑事附帶民事
訴訟（本院110年度交附民字第329號），經刑事庭裁定移送前來
，本院於民國111年9月16日言詞辯論終結，判決如下：
    主      文
被告應給付原告新臺幣226,554元，及自民國110年8月26日起至
清償日止，按週年利率百分之5計算之利息。
原告其餘之訴駁回。
訴訟費用新臺幣1,000元由被告負擔百分之32，餘由原告負擔。
本判決原告勝訴部分得假執行。　
    事實及理由
壹、程序方面：
    被告經合法通知，未於言詞辯論期日到場，核無民事訴訟法
    第386條各款所列情形，爰依原告之聲請，由其一造辯論而
    為判決。
貳、實體方面：
一、原告主張：
  ㈠被告未領有汽車駕駛執照，竟於民國109年7月3日16時56分許
    ，駕駛車牌號碼000-0000號自用小客車，沿臺中市北屯區文
    心路4段外側車道由山西路2段往中清路2段方向行駛，行經
    臺中市北屯區文心路4段與麻園東街交岔路口，本應注意轉
    彎車應讓直行車先行，而依當時之情形又無不能注意之情事
    ，竟疏未注意及此，貿然右轉麻園東街，撞及同向右側由原
    告所騎乘之車牌號碼000-000號普通重型機車（下稱系爭機
    車），致原告受有雙手及左踝擦挫傷、臀部鈍挫傷、右手第
    二掌指關節韌帶撕裂傷等傷害。
　㈡原告因被告之不法侵害行為受有以下損害：醫藥費用新臺幣
    （下同）42,835元、不能工作損失99,729元，每日薪資以4,
    749元計算、期間共計21日及交通費用21,404元、機車修理
    費2萬元（零件15,200元、工資4,800元）、精神慰撫金20萬
    元。爰依侵權行為之法律關係提起本件訴訟，請求被告就原
    告上開損害負賠償責任等語。
　㈢聲明：⒈被告應給付原告383,604元，及自起訴狀繕本送達翌
    日起至清償日止，按年息百分之5計算之利息。⒉願供擔保，
    請准宣告假執行。
二、被告未於言詞辯論期日到場，亦未提出書狀作何聲明或陳述
    。
三、本院之判斷：
　㈠刑事訴訟判決所認定之事實，固非當然有拘束民事訴訟判決
    之效力，但民事法院調查刑事訴訟原有之證據，而斟酌其結
    果以判斷事實之真偽，並於判決內記明其得心證之理由，即
    非法所不許（最高法院67年台上字第2674號及49年台上字第
    929號判決先例意旨參照）；是本院自得調查刑事訴訟中原
    有之證據，斟酌其結果以判斷其事實，合先敘明。
  ㈡被告應負侵權行為損害賠償責任： 　　
　　按因故意或過失，不法侵害他人之權利者，負損害賠償責任
    ，民法第184條第1項前段定有明文。次按汽車行駛至交岔路
    口，其行進、轉彎，應依下列規定：七、轉彎車應讓直行車
    先行，道路交通安全規則第102條第1項第7款定有明文。經
    查：
　⒈原告主張被告無駕照於上開時、地，駕駛自用小客車，疏未
    注意轉彎車應讓直行車先行，貿然右轉，致碰撞原告之系爭
    機車導致原告人車倒地受有前揭傷害之事實，業據其提出中
    國醫藥大學附設醫院（下稱中國附醫）、臺中榮民總醫院、
    黃循武骨科專科診所、高堂中醫聯合診所及康瑞診所診斷證
    明、醫療費用收據為證（交附民卷第17-31頁、43-113頁）
    ；並經本院依職權調閱臺灣臺中地方檢察署110年度偵字第1
    1924號偵查卷宗、本院110年度交易字第752號刑事卷宗核閱
    屬實；再參以被告因過失傷害罪行，經判處拘役50日確定等
    情，有本院110年度交易字第752號刑事判決在卷可佐（見本
    院卷第15-19頁）；足認被告有行經交叉路口轉彎車未讓直
    行車先行之疏失，被告就系爭車禍之發生確有過失。又被告
    已於相當時期受合法之通知，於言詞辯論期日不到場，亦未
    提出任何準備書狀爭執；是依前述調查證據之結果，堪認原
    告主張之事實為真。
  ⒉又原告受有雙手及左踝擦挫傷、臀部鈍挫傷、右手第二掌指
    關節韌帶撕裂傷等傷害之事實，依上開⒈所述，係被告無照
    駕駛車輛，及疏未注意行經交叉路口轉彎車應讓直行車先行
    之行為所致，其間自有相當因果關係。從而，原告主張被告
    應負侵權行為損害賠償責任，依上開規定，係屬有據。
  ㈢原告得向被告請求之金額，本院審查如下：
　　按因故意或過失，不法侵害他人之權利者，負損害賠償責任
    。又汽車、機車或其他非依軌道行駛之動力車輛，在使用中
    加損害於他人者，駕駛人應賠償因此所生之損害。另不法侵
    害他人之身體或健康者，對於被害人因此喪失或減少勞動能
    力或增加生活上之需要時，應負損害賠償責任，民法第184
    條第1項前段、第191條之2前段、第193條第1項分別定有明
    文。
　⒈醫療費用部分：　
　　查依原告提出之診斷證明書、醫療費用收據（交附民卷第17
    -31頁、43-113頁），可知原告因上開傷害支出醫療費用為4
    2,835元，而所載支出項目亦係醫療所必需，原告請求醫療
    費用42,835元，核屬有據。
　⒉不能工作損失部分：
    原告主張因系爭車禍致無法工作，期間分別為109年7月4日
    至19日、10月2、14、23、30日、11月20日、12月4日，共計
    21日（應係22日，惟以原告請求之金額為準），有中國附醫
    之診斷證明書記載手術治療宜休養3個月之事，即「患者於1
    09年7月3日由急診就診，經處置後於同日離院，患者於109
    年10月14經門診就診，診斷如上建議手術治療，術後宜休養
    3個月…」等語（交附民卷第17-21頁）可佐。再原告主張任
    職於荷商耐基股份有限公司台灣分公司（下稱荷商耐基公司
     ），並提出109年度各類所得扣繳暨憑單免扣繳憑單為證（
    交附民卷第117頁），其每日工資4,749元（即1,709,680÷12
    ÷30＝4,749)；故以此計算原告主張21日不能工作之損失
　　計99,729元（4,749×21=99,729），應屬可信，為有理由。
　⒊交通費用部分：
    原告主張其因系爭車禍受傷，自住家往返醫院就醫及至上班
    處所上班均須搭乘計程車，以往返之距離乘以每公里計程車
    車資及次數，共計受有交通費損害21,404元等情，經查：
　⑴原告於①109年7月3日有至中國附醫急診、及109年7月11、28
    日、10月2、14、19日、11月12日、110年1月4日於門診、骨
    科及內科追蹤治療（共8次，其中10月2日原告重複列計）、
    ②109年7月5日有至黃循武骨科專科診所就醫共1次（其中7月
    5日原告重複列計）、③於109年7月6、7、9至11、13至15、1
    7、18、20、22、27日、9月15日有至高堂中醫聯合診所就診
    （其中7月6日原告重複列計）、④109年10月30日、11月20日
    、12月4日有至臺中榮民總醫院就診（其中10月30日、12月4
    日原告重複列計）等情，有上開診斷證明書及醫療費用收據
    為證（交附民卷第17-31頁、43-112頁），
　　自屬真實。
　⑵而本院審酌原告受傷部位為雙手及左踝擦挫傷、臀部鈍挫傷
    、右手第二掌指關節韌帶撕裂傷等傷，且前述原告需休養3
    個月之情，尚難以原告自行騎車或強令搭乘大眾交通工具之
    方式就醫、上班，應認有搭乘計程車或由親屬開車接送之情
    形。且原告主張其無法長時間請假，需搭計程車往返住家與
    公司，期間自109年7月20日至8月31日止之期間，上班日共
    計31日；故參酌原告所提出之Google地圖、計程車費率計算
    資料（交附民卷第119-127頁），計算上開原告自其住宅往
    返中國附醫共8趟（含去回）需2,080元（130×2×8）、黃循
    武骨科專科診所1趟需700元（350×2）、高堂中醫聯合診所1
    4趟需4,760元（170×2×14）、臺中榮民總醫院6趟需2,070元
    （345×2×3），及原告上班往返住家、公司31日需8,060元（
    130×2×31），尚屬合理，應予准許。是原告請求17,670元（
    計算式：2,080＋700＋4,760＋2,070＋8,060=17,670）之交通費
    ，應屬有據，逾此範圍之請求，則非可採。
　⒋機車修理費用部分：
　⑴按不法毀損他人之物者，被害人得請求賠償其物因毀損所減
    少之價額，民法第196條定有明文，且依該規定請求賠償物
    被毀損所減少之價額，得以修復費用為估定標準，但以必要
    者為限，如修理材料以新品換舊品，應予折舊（最高法院77
    年度第9次民事庭會議決議(一)決議要旨參照）。查系爭機
    車因本件車禍受損所支出之修理費用為20,000元（零件15,2
    00元、工資4,800元）之情，有千輪興業有限公司估價單附
    卷可佐（交附民卷第115頁）；而零件費用既係以新零件更
    換舊零件，於原告請求被告賠償時，即應予計算折舊。
　⑵又依行政院所頒「固定資產耐用年數表」及「固定資產折舊
    率表」之規定，機車之耐用年數為3年，採定率遞減法計算
    其折舊，每年折舊千分之536，另依營利事業所得稅查核準
    則第95條第6項規定「固定資產提列折舊採用定率遞減法者
    ，以1年為計算單位，其使用期間未滿1年者，按實際使用之
    月數相當於全年之比例計算之，不滿1月者，以1月計」，又
    採用定率遞減法計算折舊者，其最後1年之折舊額，加歷年
    累計折舊額，其總和不得超過該資產成本10分之9，故逾耐
    用年數之汽車，其殘值為10分之1。本件系爭機車為103年10
    月間出廠，有行車執照在卷可稽(本院卷第45-46頁) ，是系
    爭機車自出廠至本件事故發生之109年7月止，使用期間為5
    年9月餘，已逾機車耐用年限，故關於零件折舊部分，應以1
    0分之9 計算其折舊。依上開說明折舊後，扣除折舊之零件
    費用為1,520元（計算式：15,200元×0.1＝1,520），加計工
    資4,800元後，是系爭機車修復之必要費用為6,320元，原告
    逾此範圍之請求及屬無據，不應准許。
　⒌精神慰撫金部分：
    按慰撫金之賠償須以人格權遭遇侵害，使精神上受有痛苦為
    必要，其核給之標準固與財產上損害之計算不同，然非不可
    斟酌雙方身份資力與加害程度，及其他各種情形核定相當之
    數額（最高法院51年度台上字第223號判決先例參照）。本
    院審酌原告為大學畢業，任職荷商耐基公司 ，每月薪資約1
    42,273元，名下有房屋1筆、土地2筆、汽車1輛、有股利及
    薪資所得等；被告為國中畢業，無薪資所得、名下無不動產
    等情，有個人戶籍資料查詢結果，並有兩造109、110年稅務
    電子閘門資料查詢表在卷可佐（交附民卷第142頁、本院卷
    第42頁、證物袋）。復考量原告因系爭車禍受有雙手及左踝
    擦挫傷、臀部鈍挫傷、右手第二掌指關節韌帶撕裂傷等傷害
    ，及被告疏未注意轉彎車應讓直行車先行之過失情節等一切
    情狀，認原告請求精神慰撫金6萬元，尚屬合理，應予准許
    ，逾此範圍，則無理由。
　⒍綜上，原告因本件侵權行為所受損害總額為226,554元〔計算
    式：42,835＋99,729＋17,670＋6,320＋60,000=226,554〕。
　㈣查原告對被告之損害賠償請求權，係屬未定給付期限之金錢
    債權，依民法第229條第2項、第233條第1項前段、第203條
    規定，原告請求被告給付自起訴狀繕本送達被告戶籍地寄存
    送達生效之翌日即110年8月26日起（交附民卷第129頁之本
    院送達證書）至清償日止，按週年利率百分之5計算之利息
    ，為有理由，應予准許。
四、綜上所述，原告依侵權行為之法律關係，請求被告給付原告
    226,554元，及自110年8月26日起至清償日止，按週年利率
    百分之5計算之利息範圍內，為有理由，應予准許；逾此範
    圍之請求，為無理由，應予駁回。
五、本判決原告勝訴部分，係適用簡易程序所為被告敗訴之判決
    ，依民事訴訟法第389條第1項第3款規定，應依職權宣告假
    執行。原告雖陳明願供擔保請准宣告假執行，然此屬促使法
    院依職權發動假執行之宣告，法院毋庸另為准駁之判決，附
    此敘明。
六、本件原告係於刑事訴訟程序提起民事訴訟，經本院刑事庭裁
    定移送前來，依刑事訴訟法第504條第1項規定，無庸繳納裁
    判費，而原告就其起訴請求系爭機車修理費用部分所繳納裁
    判費1,000元部分，則依比例分擔並為主文第3項所示，併予
    敘明。
中    華    民    國     111    年    9   月    30   日
                  臺灣臺中地方法院臺中簡易庭
                              法  官  楊嵎琇
以上為正本，係照原本作成。
如不服本判決，應於送達後二十日內，向本院提出上訴狀並表明
上訴理由，如於本判決宣示後送達前提起上訴者，應於判決送達
後二十日內補提上訴理由書（須附繕本）。如委任律師提起上訴
者，應一併繳納上訴審裁判費。
中    華    民    國     111    年     9   月    30   日
                              書記官  許千士